臺灣基隆地方法院基隆簡易庭民事判決
　　　　　　　　　　　　　　　　　　100年度基簡字第580號
原　　　告　花旗(台灣)商業銀行股份有限公司
法定代理人　管國霖
訴訟代理人　呂金儒
　　　　　　王晟瑋
　　　　　　張峻碩
被　　　告　楊喜媛
　　　　　　吳政剛
上列當事人間請求撤銷買賣行為及塗銷所有權移轉登記事件，本
院於民國100 年11月16日言詞辯論終結，判決如下：
    主  文
原告之訴駁回。
訴訟費用新臺幣壹仟玖佰玖拾元由原告負擔。
    事實及理由
一、原告主張：被告楊喜媛於民國95年6 月20日因積欠原告信用
    卡帳款未清償，依照「中華民國銀行公會會員辦理消費金融
    案件無擔保債務協商機制」與原告達成債務協商，詎楊喜媛
    自97年4 月10日起即未按期繳款，經原告向本院聲請核發支
    付命令確定後，於100 年7 月12日依楊喜媛之居住地址反查
    建物所有權人，始發現楊喜媛於98年3 月26日將其所有之基
    隆市○○區○○段983 地號土地及同段1205建號房屋（門牌
    號碼基隆市○○區○○路393 巷28號，下稱系爭房屋、合稱
    系爭房地），以低於市價之100 萬元出售予被告吳政剛，斯
    時楊喜媛名下已無其他財產足資清償對原告之債務，而吳政
    剛為楊喜媛前配偶吳文溪之弟，對於楊喜媛積欠信用貸款一
    事，依常理應有所知悉，故原告自得依民法第242 條及第24
    4 條第2 、4 項規定提起本件訴訟等語。並聲明楊喜媛及吳
    政剛間於98年3 月26日就系爭房地買賣所為之債權行為及物
    權行為應予撤銷，吳政剛應塗銷系爭房地之所有權移轉登記
    ，回復為楊喜媛所有。
二、被告則以：楊喜媛與吳政剛間確實有買賣關係，並訂有買賣
    契約，實際買賣價金為新臺幣（下同）100 萬元，扣除系爭
    房地原有之貸款40餘萬元及稅金等相關費用後，吳政剛交付
    楊喜媛之款項為30、40萬元，至買賣契約記載買賣價金185
    萬元，係因吳政剛欲向有限責任基隆第一信用合作社（下稱
    基隆一信）貸款100 萬元，始經銀行人員要求將買賣價金記
    載為185 萬元，而吳政剛對於楊喜媛之債務狀況並不清楚，
    才會買受系爭房地等語，資為抗辯。並聲明：原告之訴駁回
    。
三、楊喜媛於95年6 月20日與原告達成債務協商時，共積欠原告
    233,472 元，迄至97年4 月10日亦尚欠原告181,879 元，及
    楊喜媛於98年3 月26日將系爭房地以100 萬元出售並移轉登
    記予吳政剛等情，有協議書暨無擔保債務還款計畫、本院10
    0 年6 月3 日基院義100 司執恭字第9407號債權憑證、不動
    產異動索引、不動產買賣契約書及基隆市信義地政事務所10
    0 年8 月16日基信地所一字第1000005328號函附系爭房地移
    轉登記資料等附卷可稽，堪信為真實。至原告主張楊喜媛與
    吳政剛間買賣系爭房地之行為，為詐害債權行為應予撤銷等
    語，則為楊喜媛、吳政剛所否認，並以前詞置辯，經查：
  (一)債務人所為之有償行為，於行為時明知有損害於債權人之權
    利者，以受益人於受益時亦知其情事者為限，債權人得聲請
    法院撤銷之，民法第244 條第2 項定有明文，是原告請求撤
    銷楊喜媛與吳政剛間之買賣行為，自應就上開權利發生要件
    即吳政剛於受益時知悉本件買賣行為有損害於原告之債權一
    事，負舉證責任。
  (二)原告主張吳政剛為楊喜媛前配偶吳文溪之弟，依常理應知悉
    楊喜媛之債務狀況云云，惟親屬間經濟各自獨立，縱感情甚
    篤，亦不必然知悉對方之財務狀況，且楊喜媛與吳文溪業於
    98年1 月14日離婚，從而，於98年3 月26日移轉系爭房地時
    ，楊喜媛與吳政剛已不具親屬關係，亦無同財共居之情事，
    自難僅以吳政剛為楊喜媛前配偶之弟，即遽認吳政剛知悉楊
    喜媛之債務狀況。再者，系爭房地於98年3 月26日移轉登記
    予吳政剛，於98年3 月27日設定擔保債權額為120 萬元之最
    高限額抵押權予基隆一信，擔保債務人為吳政剛，並於98年
    4 月3 日清償塗銷原設定予基隆一信之最高限額抵押權等情
    ，有土地登記謄本、建物登記謄本、不動產異動索引等在卷
    可憑，核與吳政剛辯稱：其向基隆一信貸款100 萬元，並清
    償系爭房地原有之貸款等語相符，堪信楊喜媛與吳政剛間確
    實有以100 萬元買賣系爭房地之情事，且吳政剛既以自身名
    義貸款以清償塗銷系爭房地原有之最高限額抵押權，亦足認
    吳政剛對於楊喜媛之債務狀況無所知悉，否則豈會甘冒遭撤
    銷之風險而仍以自身名義承擔前開債務。
  (三)原告另主張楊喜媛以低於市價之100 萬元出售系爭房地，顯
    有賤賣不動產之情事，而損害原告之債權云云，並提出位於
    基隆市○○區○○路151 巷（屋齡14年）之房屋交易網站資
    訊及南榮路117 巷16巷5 樓之法拍交易查詢資料為據，然依
    卷附建物登記謄本所示，系爭房屋最早之登記日期為67年7
    月29日，則其屋齡至少為33年，與原告所提出之交易標的條
    件顯不相當，自難據以認定楊喜媛有賤賣系爭房地之情事。
四、綜上所述，原告未能舉證證明吳政剛於受益時知悉本件買賣
    行為有損害於原告之債權，亦未能證明楊喜媛有賤賣系爭房
    地之情事，從而，原告請求撤銷楊喜媛及吳政剛間於98年3
    月26日就系爭房地買賣所為之債權行為及物權行為，及吳政
    剛應塗銷系爭房地之所有權移轉登記，回復為楊喜媛所有，
    均無理由，應予駁回。
五、訴訟費用負擔之依據：民事訴訟法第78條。
中    華    民    國   100    年    11    月    30    日
                  基隆簡易庭法  官  陳怡安
以上正本係照原本作成。
對於本件判決如有不服，應於收受送達後20日內向本院提出上訴
書狀，上訴於本院合議庭，並按他造當事人之人數附具繕本。
如委任律師提起上訴者，應一併繳納上訴審裁判費。
中    華    民    國   100    年    11    月    30    日
                            書記官  王鵬勝